【裁判字號】    95,簡上,84
【裁判日期】    950816
【裁判案由】    返還借款
【裁判全文】
臺灣板橋地方法院民事判決              95年度簡上字第84號
上  訴  人  甲○○
被上訴人    乙○○
上列當事人間請求返還借款事件，上訴人對於中華民國95年3 月
9 日臺灣板橋地方法院板橋簡易庭94年度板簡字第2329號第一審
判決提起上訴，經本院於95年8 月2 日言詞辯論終結，判決如下
：
    主  文
上訴駁回。
第二審訴訟費用由上訴人負擔。
    事  實
一、被上訴人起訴主張：
(一)、上訴人於民國93年8 月27日，以購買龍生物科技股份有限
    公司（下稱龍公司）增資之股份為由，和被上訴人約定借
    款新臺幣（下同）184,600 元，並同意分84期，按月自上訴
    人薪資中自動扣繳，每月扣繳費用以土地銀行計算之攤還金
    額為準，若償付借款期間內上訴人自龍公司離職，應一次
    償付所有未清償之借款，並經被上訴人將該筆借款匯入龍
    公司。詎料被上訴人匯入該筆款項後，上訴人僅清償部分款
    項，迄今尚餘172,533 元未清償，經多次催索，上訴人均置
    之不理。為此，爰依消費借貸之法律關係，請求上訴人返還
    積欠之借款172,533 元及自起訴狀繕本送達之翌日起至清償
    日止，按年息5%計算之利息。
(二)、聲明：上訴駁回。
二、上訴人抗辯：
(一)、被上訴人並未交付系爭借款予上訴人，亦無依約將借款匯入
    龍公司帳戶以為上訴人購買該公司增資股份之用途。被上
    訴人固主張已將系爭借款直接或透過龍公司董事長賈大毅
    帳戶匯入龍公司，然觀之被上訴人匯入龍公司帳戶的款
    項細目，僅屬其與龍公司間私人資金來往之紀錄，且被上
    訴人與訴外人賈大毅共同隱瞞龍公司資金往來明細及資產
    負債表，勸進上訴人購買該公司增資之股份，用以共同承擔
    其投資失利之虧損，益見被上訴人並未依約將系爭借款，匯
    入做為購買股款之用。且被上訴人與上訴人間成立之契約係
    消費借貸契約，並非股權買賣契約，故龍公司是否將股權
    登記予上訴人，與上訴人是否負返還借款之責任無關，且被
    上訴人主張上訴人已經依約返還數月云云，亦不實在等語。
(二)、聲明：(1)原判決廢棄。(2)前項廢棄部分，上訴人之訴駁回。
三、兩造不爭執之事實：
(一)、上訴人於93年8 月27日與被上訴人簽訂借款協議書，約定由
    上訴人向被上訴人借款184,600 元，做為購買龍公司增資
    股份之用。還款方式為分80期清償，如上訴人自龍公司離
    職，則應一次給付被上訴人所有未清償之金額。
(二)、被上訴人於93年8 月6 日曾轉帳80萬元至龍公司董事長賈
    大毅於陽信商業銀行之0000-000000-0 號帳戶，再由賈大毅
    上開帳戶，分別於同年9 月3 日及同年月27日轉存40萬元、
    30萬元至龍公司於陽信商業銀行之0000-000000-0 號帳戶
    ；被上訴人復於93年11月1 日先存入30萬元於其在土地銀行
    之000000000000帳戶，再轉匯入龍公司前揭陽信商業銀行
    帳戶。
(三)、龍公司於94年2 月1 日召開股東會會議討論清算事宜，會
    議中決議上訴人與被上訴人之借款未清償部分，自94年3 月
    起，由上訴人按月清償被上訴人2,413 元。
四、法院之判斷：本件之爭點闕為被上訴人是否確實依兩造之借
    貸契約，將系爭借款匯入龍公司做為上訴人購買龍公司
    增資股份之用？本院依下述事實及證據認定如下：
(一)、按消費借貸，固須以金錢或其他替代物之交付為成立要件，
    然所謂交付，並不限於親手授受，若借用人與貸與人間另有
    合意，凡簡易交付、依指定交付而為之占有移轉，均發生交
    付效力。經查：被上訴人於93年8 月6 日曾自其土地銀行帳
    戶轉帳80萬元至龍公司董事長賈大毅在陽信商業銀行所開
    立之0000-000000- 0號帳戶，再由賈大毅上開帳戶，分別於
    同年9 月3 日及同年月27日轉存40萬元、10萬元至龍公司
    於陽信商業銀行所開立0000-000000-0 號帳戶；被上訴人復
    於93年11月5 日自其土地銀行開立帳戶匯款30萬元至龍公
    司前揭陽信商業銀行帳戶，有土地銀行000000000000帳戶及
    陽信商業銀行0000-000000-0 號帳戶、0000-000000-0 號帳
    戶存摺影本附卷可佐，並經兩造所不爭執，足徵上訴人於
    龍公司增資時所繳納之股款，已由被上訴人自其前揭土地銀
    行帳戶陸續轉出，堪認被上訴人已依兩造之約定將系爭借款
    交付予龍公司，自已發生與現實交付之同等效力，應認兩
    造間之消費借貸契約已成立並生效。
(二)、再查，龍公司於94年2 月1 日召開股東會會議討論清算事
    宜，會議中決議上訴人與被上訴人借款依總額184,600 元計
    算，未清償部分自94年3 月起，由上訴人按月清償被上訴人
    2, 413元，並經上訴人於還款金額旁簽名確認無訛，此有當
    日股東會會議記錄1 份在卷為憑，且為兩造所不爭執。足見
    上訴人對曾向被上訴人借款184,600 元一事亦曾於龍公司
    股東會中承認。上訴人雖辯稱：當時以為被上訴人確實已於
    93 年8月將增資款項進入龍公司，但是事後因訴訟進行閱
    覽相關證據後才知道其實並沒有，可見龍公司資金流向不
    明，龍公司於清算後既沒有盈餘可分配，自不該要求其負
    擔股款等語。然查，被上訴人之借款已陸續匯入龍公司之
    事實已詳如上述，則縱使上訴人對於龍公司之資金流向存
    有疑義，亦屬股東如何監督公司業務執行之法律關係，尚不
    得執此做為拒絕清償被上訴人借款之事由。上訴人上開辯解
    ，尚非可採。
(三)、綜上所述，本件上訴人與被上訴人約定借款184,600 元，被
    上訴人並已依約交付上開借款，上訴人迄今尚積欠被上訴人
    172, 533元之借款未清償，被上訴人依借貸關係訴請上訴人
    給付，於法並無不合，應予准許。原審判命上訴人如數給付
    該金額及自起訴狀繕本送達翌日即93年6 月9 日起至清償日
    止，按年息5%計算之利息，並依職權宣告假執行，於法並無
    不合。上訴意旨指摘原判決不當，求予廢棄改判，為無理由
    ，應予駁回其上訴。
五、結論：本件上訴為無理由，依民事訴訟法第463 條、第436
    條之1 第3 項、第449 條第1 項、第78條，判決如主文。
中    華    民    國    95    年    8     月    16    日
                  民事第三庭    審判長法  官  陳映如
                                      法  官  邱靜琪
                                      法  官  邱育佩
以上正本證明與原本無異
本件不得上訴
中    華    民    國    95    年    8     月    16    日
                                      書記官  王苑琦


司法院資訊處製作；財團法人民間司法改革基金會備份。
